臺灣臺中地方法院刑事判決　　　　　　　　　　　　九十三年度易字第二四七三號
　　公　訴　人　臺灣臺中地方法院檢察署檢察官
　　被　　　告　辛○○
右列被告因贓物案件，經檢察官起公訴（九十三年度偵字第九七五九號），本判決如
左：
    主  文
辛○○無罪。
    理  由
一、公訴意旨略以：被告辛○○為臺中市○區○○路二段「光倫機車行」之負責人，
    明知附表所示之三片機車引擎蓋，引擎號碼均遭他人刻意磨損，屬於來路不明之
    贓物（車主、車牌號碼、失竊情形亦詳如附表），竟於民國九十三年四月七日之
    後，向年籍不詳之人收受，並置放在「光倫機車行」旁之小倉庫內。嗣於九十三
    年五月三日下午三時多，辛○○之岳父即證人戊○○（另為不起訴處分），因以
    販賣資源回收物為生，至「光倫機車行」內向辛○○詢問置放在上址小倉庫內之
    五片機車引擎蓋（包含上述三片失竊引擎蓋）可否回收，經徵得被告辛○○同意
    後，即放在機車後掛之手拉車上，載運返家，而於同日晚間七時許，在臺中縣大
    里市○○路二三號之一前，為巡邏員警查獲。警方扣得該五片機車引擎蓋，以
    電解方式鑑識，查得其中三片引擎蓋所屬機車，已通報失竊，而查悉上情，案經
    臺中縣警察局霧峰分局報告臺灣臺中地方法院檢察署檢察官偵查起訴，因認被告
    涉犯刑法第三百四十九條第一項之收受贓物罪嫌云云。
二、按犯罪事實應依證據認定之，無證據不得認定犯罪事實；又不能證明被告犯罪者
    ，應諭知無罪之判決，刑事訴訟法第一百五十四條第二項及第三百零一條第一項
    分別定有明文。又認定不利於被告之事實，須依積極證據，茍積極證據不足為不
    利於被告事實之認定時，即應為有利於被告事實之認定，更不必有何有利之證據
    ，最高法院三十年上字第八一六號著有判例。次按告訴人之告訴，係以使被告受
    刑事訴追為目的，是其陳述是否與事實相符，仍應調查其他事實以資審認，最高
    法院亦著有五十二年台上字第一三○○號判例可資參照。復按認定犯罪事實所憑
    之證據，無論其為直接或間接證據，在訴訟上之證明均須於通常一般之人均不致
    有所懷疑而得確信其為真實之程度，始得據為有罪之認定，倘其證明尚未達到此
    一程度而有合理之懷疑存在，以致無從形成對被告不利之確信時，依據罪疑利益
    歸於被告之法則，即應儘先為有利被告之判斷，不得徒憑主觀上之臆測遽行排除
    有利於被告之可能，最高法院七十六年臺上字第四九八六號著有判例足參。再按
    刑事訴訟法第一百六十一條已於九十一年二月八日修正公布，其第一項規定：檢
    察官就被告犯罪事實，應負舉證責任，並指出證明之方法。因此，檢察官對於起
    訴之犯罪事實，應負提出證據及說服之實質舉證責任。倘所提出之證據不足為被
    告有罪之積極證明，或其指出證明方法無從說服法院以形成被告有罪之心證，基
    於無罪推定原則，自應為被告無罪判決之諭知，最高法院九十二年臺上字第一二
    八號亦著有判例。
三、公訴人以被告涉犯收受贓物罪嫌，無非以附表所示之三片機車引擎蓋，引擎號碼
    均遭他人刻意磨損，屬機車車主所失竊之贓物，業經證人即機車使用人丁○○、
    乙○○、甲○○於警詢時證述明確，且有贓物認領保管收據三紙、臺中市警察局
    車輛失竊證明單二份、彰化縣警察局車輛協尋電腦輸入單一份、查詢車輛認可資
    料三份、臺中縣警察局霧峰分局搜索經過及結果陳報書附卷可參。至被告雖以其
    機車行旁之倉庫，平時置放資源回收物品，裡面東西若滿，會通知證人即其岳父
    戊○○前來收取，且其亦告訴附近鄰居其岳父是在收破爛的，因此鄰居亦會將物
    品放置於該處，故該倉庫並非完全封閉，警方所查獲的三部失竊機車引擎蓋有可
    能是別人所放等語置辯，惟被告所指置放資源回收物品之小倉庫，位在「光倫機
    車行」旁，空間狹小，平日以一木門阻隔，並以鐵絲扣住，有現場照片六張、檢
    察官勘驗照片二張、履勘現場筆錄在卷可考。該倉庫既由被告所管理，若他人置
    放三片引擎蓋於內，被告豈有不知之理？況三片引擎蓋所屬機車之失竊地點，根
    本不在「光倫機車行」附近，竊賊又如何會發現位在「光倫機車行」旁、有木門
    阻隔之倉庫，可供丟棄贓車拆卸後之零件？從而，該三片引擎蓋，應係被告於九
    十三年四月七日之後（以車牌號碼ＡＰＴ─四四七號機車失竊時間推算），向年
    籍不詳之人，在不詳地點所收受而被告以販賣、修理機車為業，對於此等遭他人
    刻意磨損引擎號碼之引擎蓋為贓物，亦應有贓物認識等情資為論據。
四、訊據被告辛○○固坦承證人戊○○有徵得其同意，在其所負責經營之「光倫機車
    行」旁之小倉庫內，取走其內物品，戊○○並於九十三年五月三日七時許，在臺
    中縣大里市○○路二三○號之一前，為巡邏員警查獲，並自扣得之五片機車引擎
    蓋，以電解方式鑑識，查得其中三片引擎蓋所屬機車已通報失竊之事實，惟堅決
    否認涉有右揭公訴人指述之收受贓物犯行，辯稱：其將不要的東西及可資源回收
    物品均放於機車行旁之小倉庫內，因其有跟鄰居說岳父是收破爛的，所以也有其
    他人會將東西放在該倉庫內，且倉庫平時沒有上鎖，僅用鐵絲扣上，如果擺在倉
    庫的東西滿了，其就會通知其岳父來收取拿去賣作資源回收，而警方所查獲之三
    部失竊機車引擎蓋，其確不知情從何而來，並無收受贓物等語。經查：證人戊○
    ○於本院審理中證稱：當日其是載運東西去賣，先去被告的倉庫，有些東西亂放
    ，倉庫並未鎖上等語，及證人即本案查獲員警壬○○於本院審理中證稱：當時去
    勘查現場時，機車旁邊有一個小倉庫，有破損一個小洞，門有勾上，但沒有上鎖
    等語，並有現場照片六幀、檢察官勘驗照片二幀、履勘現場筆錄及被告庭提之機
    車旁倉庫照片五幀在卷可稽，是以該倉庫平日確無上鎖，非處於封閉狀態堪可認
    定，因之該處既屬他人可隨意出入之場所，究係何人將物品置放於該處實難認定
    。再以被告係概括範圍同意戊○○回收其倉庫內之物品，戊○○並未特別詢及被
    告置於倉庫內之五片機車引擎蓋可否回收，且徵詢被告同意一節，業據證人戊○
    ○於本院審理中證述明確，其證稱：當日因客人很多，被告很忙，其有問被告「
    這些」東西是否可以拿來賣，但被告沒空去看，也沒有作什麼表示，其就將引擎
    蓋拿走等語，另證人即本案查獲員警壬○○於本院審理中證稱：證人戊○○之警
    訊筆錄是由其製作，製作筆錄時，戊○○表示他在九十三年五月三日下午左右，
    到小倉庫那邊，有詢問被告這些東西是否可以拿走，而戊○○當時是說他沒有特
    別問被告扣案引擎可以拿，他當時是泛指倉庫內的東西是否可以拿等語，足證當
    日戊○○僅詢及被告倉庫內之物品是否可交由其回收變賣，並無單就機車引擎蓋
    之部分由被告親自確認同意後始載運外出，則被告對扣案之機車引擎蓋置於其倉
    庫之事實，未必有所認識，而有同意證人戊○○就該特定物品持之處分變賣之意
    。是以本件亦無其他客觀積極證據足資認定該三部失竊機車引擎蓋確由被告收受
    之事實。按刑法第三百四十九條第一項所稱收受贓物罪，為贓物罪之概括規定，
    凡與贓物罪有關，不合於搬運、寄藏、故買、牙保贓物，而其物因他人財產犯罪
    已成立贓物之後，有所收受而取得持有者均屬之，而既謂「收受」，必先有為「
    交付」之人存在，始得成立該罪，是本件既無法證明被告確有自他處向不詳姓名
    年籍之人收受上揭查獲失竊之機車引擎蓋之事實，即難遽以該倉庫係由被告所管
    理之事實，即認被告對他人置放三片引擎蓋之事實，有所認識，而需擔此罪責。
    且按諸常理，若警方所查獲之三部失竊機車引擎蓋確為被告向他人收受而知其為
    贓物，被告理應透過熟識之銷贓管道加以處理，豈有隨意置放於機車旁倉庫內或
    任由其岳父載運離開作資源回收，以徒增遭警方查獲之風險之理。另在被告機車
    行旁之倉庫內，經警方帶同證人前往勘查時，確查無其他可疑物品足資佐證被告
    與何竊盜或收受贓物案件有所關聯。綜上以觀，公訴人所舉上開證據，其證明力
    尚未到達至通常一般之人均不致有所懷疑而得確信其為真實之程度，就被告是否
    收受贓物之行為尚有合理之懷疑存在，此外，本院復查無其他積極證據足資證明
    被告犯罪，本院既無從形成對被告不利之確信，自應為無罪之諭知。
據上論斷，應依刑事訴訟法第三百零一條第一項，判決如主文。
中      華      民      國      九十三      年  十二    月    三十一    日
                            臺灣臺中地方法院刑事第十四庭
                                        審判長法  官  楊真明
                                              法  官  黃渙文
                                              法  官  陳  葳
右正本證明與原本無異
如不服本判決，應於收受本判決後十日內向本院提出上訴書狀，其未敘述上訴理由者
，並得於提起上訴後十日內向本院補提理由書狀（均須按他造當事人之人數附繕本）                                        書記官
「切勿逕送上級法院」
                                              書記官
中      華      民      國      九十三      年    十二  月    三十一    日
  附表
┌───────┬──────┬───┬─────────────────┐
│機車引擎蓋之引│機車牌照號碼│車  主│失竊情形                          │
│擎號碼        │            │      │                                  │
├───────┼──────┼───┼─────────────────┤
│5NW─404872   │PS5─991    │庚○○│使用人丁○○於92年５月２日下午５時│
│        │            │      │許，在彰化縣鹿港鎮○○○街九號地下│
│              │            │      │室停車場發現失竊                  │
├───────┼──────┼───┼─────────────────┤
│SA25HB─208853│YBI─359    │丙○○│車主父親乙○○於93年３月日晚間９│
│              │            │      │時許，在臺中市南區光明五巷十四之二│
│              │            │      │十號前發現失竊                    │
├───────┼──────┼───┼─────────────────┤
│4JK─307726   │APT─447    │己○○│使用人甲○○於93年４月７日下午６時│
│              │            │食品有│許，在台中市○○區○○路與台中港路│
│              │            │限公司│口發現失竊                        │
└───────┴──────┴───┴─────────────────┘
